臺灣臺北地方法院刑事判決　　　　　　　99年度易字第2297號
公　訴　人　臺灣臺北地方法院檢察署檢察官
被　　　告　張順超
上列被告因竊盜案件，經檢察官聲請以簡易判決處刑（99年度偵
字第14560號），本院認不宜以簡易判決處刑，改依通常程序審
理，並判決如下：
    主  文
張順超攜帶兇器竊盜，處有期徒刑陸月，如易科罰金，以新臺幣
壹仟元折算壹日。
    事  實
一、張順超因其所駕引擎號碼為4G18J026558號自用小客車並無
    車牌，見其鄰居王乃欣所使用停放於臺北市○○區○○路1
    段350號地下一樓停車場內車牌號碼為K2-8126號之自用小客
    車久未使用，竟萌生為自己不法所有之意圖，於民國99年6
    月4日凌晨某時，持其所有客觀上可供兇器使用之螺絲起子1
    支，拆卸該車號碼為K2-8126之車牌2面，得手後懸掛於其前
    開自用小客車上使用。嗣於同年6月8日晚上6時30分許，張
    順超駕駛懸掛車牌號碼為K2-8126號之自用小客車，行經臺
    北市○○區○○路與市府路口時，為警攔檢，因而查獲上情
    。
二、案經臺北市政府警察局信義分局報告臺灣臺北地方法院檢察
    署檢察官偵查後聲請以簡易判決處刑，本院認不宜以簡易判
    決處刑，改依通常程序審理。
    理  由
一、證據能力部分：
    按傳聞法則之重要理論依據，在於傳聞證據未經當事人之反
    對詰問予以核實，乃予排斥，惟若當事人已放棄對原供述人
    之反對詰問權，於法院審判時表明同意該等傳聞證據可作為
    證據，基於證據資料愈豐富，愈有助於真實發現之理念，並
    貫徹刑事訴訟法修法加重當事人進行主義之精神，確認當事
    人對於證據能力有處分權之制度，傳聞證據經當事人同意做
    為證據，法院認為適當者，亦得為證據。另當事人於調查證
    據時，對於傳聞證據表示「沒有意見」，而未於言詞辯論終
    結前聲明異議，應視為已有將該等傳聞證據採為證據之同意
    ，此刑事訴訟法第159條之5定有明文。本案被告張順超於本
    院審理程序中已表示對卷內人證、書證、物證之證據能力均
    無意見，本院審理時，被告對被告以外之人於審判外之陳述
    之證據能力並未表示意見，迄本院言詞辯論終結前，被告亦
    未爭執本案證據之證據能力，依刑事訴訟法第159條之5第2
    項之規定，應視為被告已同意本案相關之傳聞證據均可做為
    證據，本院斟酌本案卷內之證據並非非法取得，亦無證明力
    明顯過低之情形，且經本院於審判期日依法進行證據之調查
    、辯論，被告於訴訟上之程序權，已受保障，前揭各該證據
    ，均得採為證據。
二、訊之被告張順超於本院審理時固坦承其有持螺絲起子拆解懸
    掛於王乃欣所有自用小客車上號碼為K2-8126之車牌2面，惟
    矢口否認有何竊盜之犯行，辯稱：伊係跟王乃欣的先生冷培
    德借車牌，當時王乃欣也在場，後來冷培德過世，王乃欣忘
    了這件事，所以才會去報案云云。本院經查：
  (一)車牌號碼K2-8126號之自用小客車為吳中希所有，實際使用
    人係王乃欣乙節，業據證人王乃欣證述在卷，而被告有於99
    年6月4日凌晨某時，持螺絲起子拆卸上開車牌2面後，懸掛
    於其所有引擎號碼為4G18J026558號自用小客車上，嗣於同
    年月8日為警在臺北市○○區○○路與市府路口為警查獲乙
    節，業據被告供承在卷，核與王乃欣於警詢中所述相符，此
    外復有臺北市政府警察局信義分局搜索扣押筆錄、扣押物品
    目錄表、贓物認領保管單、失車案件基本資料詳細畫面報表
    、臺北市政府警察局車輛尋獲電腦輸入單及現場照片各1 紙
    在卷足憑。
  (二)而被告就其並未取得車牌號碼為K2-8126號自用小客車實際
    使用人王乃欣本人之同意，即以自備之螺絲起子拆卸該車牌
    2面後並懸掛於其個人使用之自小客車上乙節，業於警詢及
    偵查時坦承不諱，且前後所述大致相符，而證人王乃欣於警
    詢中亦證稱：車牌號碼為K2-8126號自用小客車係於99年2月
    7日早上7時左右停放於台北市○○區○○路1段350之34 號
    B1，於99年6月4日去取車時發現車牌失竊，並於同日下午6
    時45分向臺北市政府警察局信義分局三張犁派出所報案，伊
    並不認竊取車牌的男子等語明確，是被告確係未徵得王乃欣
    之同意即拆卸上開車牌等情甚明。而衡以常情，懸掛於自用
    小客車上之車牌，單憑徒手實無以拆卸，是被告稱其係以螺
    絲起子拆卸上開車牌2面乙節，與社會常情相吻合，應值採
    信。
  (三)被告雖嗣於本院審理時翻異前詞，改稱：有徵得王乃欣的同
    意，只是王乃欣忘記了云云，並聲請傳喚證人王乃欣及停車
    場管理員蔡志鴻為證。然查：
  (1)被告就究如何與冷培德借用上開車牌乙節，於警詢係稱：伊
    係向冷培德借車牌，冷培德要幫伊問他太太（即王乃欣）可
    不可以借給伊，他太太並不知情等語，於偵查中亦稱：冷培
    德有跟伊說車子是他老婆的子的，所以他說要回去問一下，
    後來他沒有跟他老婆講，剛好他就過世了，他老婆並不知道
    伊有跟他借車牌這件事等語，然其嗣於本院審理時，就商借
    上開車牌的經過稱：伊跟冷培德借的時候，王乃欣有在場，
    當時在的有伊、冷培德、管理員及王乃欣，但是王乃欣因為
    處理冷培德的後事，所以忘記了等語，前後所述，顯然不一
    。
  (2)而證人王乃欣於本院審理時，雖改稱：被告有跟伊先生冷培
    德借車子云云，然證人王乃欣就被告借車之經過證稱：被告
    跟伊先生借的時候，伊並不在場，是本案發生後，被告跟伊
    說，有向伊先生借車子，但被告並沒有告訴伊係何時跟伊借
    車子的等語，是證人王乃欣就被告向伊先生借車之經過，所
    述要與被告前揭之陳述全然不同，且就冷培德有借車牌與被
    告乙事，證人王乃欣純係聽聞自被告個人之陳述，是證人王
    乃欣所為之證述，自難採為有利被告認定之依據。
  (3)至證人即停車場管理員蔡志鴻於本院審理時雖證稱：冷培德
    與被告在99年1月間過年前有在伊地下室辦公室談借車牌這
    件事情，當時有伊、冷培德與被告在場，被告就直接跟冷培
    德借車牌，被告說他的車牌被吊銷，並說冷培德的車沒在開
    ，所以跟冷培德借車牌，借完之後會掛回去等語，然證人蔡
    志鴻就被告向冷培德借車牌時，究何人在場乙節，所述與被
    告及證人王乃欣前揭證述均有出入之處，且就被告向冷培德
    表明欲借用上開車牌後，冷培德究如何答覆被告乙節，所述
    亦與被告不同，是其證詞自不足採。
  (4)綜合上情以觀，被告前揭所辯，就其向究向何人借用車牌、
    借用車牌之經過乙節，前後所述，全然不一，至證人王乃欣
    、蔡志鴻所為之證述，非但彼此述不同，且與被告證述借用
    車牌之經過亦均不同，是被告前揭所辯，自難採信。
三、綜上所述，本件事證明確，被告所辯，無非事後卸責之詞，
    不足採信，被告犯行洵堪認定，應依法論科。
四、論罪科刑部分：
  (1)查被告於行為後，刑法第321條第1項業於100年1月26日修正
    公布，於100年1月二28生效施行。按行為後法律有變更者，
    適用行為時之法律，但行為後之法律有利於行為人者，適用
    最有利於行為人之法律，刑法第2條第1項定有明文。修正前
    之刑法第321條第1項原規定：「犯竊盜罪而有左列情形之一
    者，處六月以上、五年以下有期徒刑：一、於夜間侵入住宅
    或有人居住之建築物、船艦或隱匿其內而犯之者。...六、
    在車站或埠頭而犯之者。」；而修正後刑法第321條第1項則
    規定：「犯竊盜罪而有下列情形之一者，處六月以上、五年
    以下有期徒刑，得併科新臺幣十萬元以下罰金：一、侵入住
    宅或有人居住之建築物、船艦或隱匿其內而犯之者。...六
    、在車站、埠頭、航空站或其他供水、陸、空公眾運輸之舟
    、車、航空機內而犯之者。」，比較修正前後之規定，修正
    後該條項於第1款刪除「於夜間」之文字，於第六款增加「
    在航空站或其他供水、陸、空公眾運輸之舟、車、航空機內
    」之文字，擴大加重竊盜罪之適用範圍，使部分修正前原應
    適用普通竊盜罪論罪科刑之情形，於修正後改論以加重竊盜
    罪論罪科刑（但第3款並無修正），並增加得併科罰金十萬
    元之規定，比較修正前後之規定，以修正前之規定對被告較
    有利，是應依刑法第2條第1項前段規定，適用行為時之法律
    即修正前刑法第321條第1項，合先敘明。
  (2)按刑法第321條第1項第3款所謂「兇器」，其種類並無限制
    ，凡客觀上足對人之生命、身體、安全構成威脅，具有危險
    性之兇器均屬之，且祇須行竊時攜帶此種具有危險性之兇器
    為已足，並不以攜帶之初有行兇之意圖為必要（最高法院79
    年臺上字第5253號判例意旨可資參照）。經查，本件被告用
    以行竊之螺絲起子，質硬形尖乙節，為社會大眾所週知，此
    類工具在客觀上顯得持以攻擊人身，足見對人之生命、身體
    、安全構成威脅，具有相當危險性，揆諸前揭判例意旨，堪
    認係上揭條文所稱之「兇器」無訛。是核被告所為，係犯刑
    法第321條第1項第3款之攜帶兇器竊盜罪。爰審酌被告之犯
    罪動機、目的、手段及犯後態度等一切情狀，量處如主文所
    之刑，並諭知易科罰金之折算標準，以示警懲。至被告持以
    行竊之螺絲起子並未扣案，且乏證據證明現仍存在，未免徒
    生將來執行之困擾，爰不另為沒收之諭知，併此敘明。
據上論斷，應依刑事訴訟法第284條之1、第299條第1項前段，刑
法第2條第1項前段、第321條第1項第3款、第41條第1項前段，判
決如主文。
本案經檢察官蘇維達到庭執行職務。
中    華    民    國   100    年    4     月    15    日
                  刑事第二十庭  法  官  柯姿佐
上正本證明與原本無異。
如不服本判決應於收受送達後10日內向本院提出上訴書狀，並應
敘述具體理由；其未敘述上訴理由者，應於上訴期間屆滿後20日
內向本院補提理由書（均須按他造當事人之人數附繕本）「切勿
逕送上級法院」。告訴人或被害人如對於本判決不服者，應具備
理由請求檢察官上訴，其上訴期間之計算係以檢察官收受判決正
本之日期為準。
                              書記官   劉穗筠
中    華    民    國   100    年    4     月    15    日
本案論罪科刑法條全文
中華民國刑法第321條
（加重竊盜罪）
犯竊盜罪而有下列情形之一者，處 6 月以上、5 年以下有期徒
刑，得併科新臺幣 10 萬元以下罰金：
一、侵入住宅或有人居住之建築物、船艦或隱匿其內而犯之者。
二、毀越門扇、牆垣或其他安全設備而犯之者。
三、攜帶兇器而犯之者。
四、結夥三人以上而犯之者。
五、乘火災、水災或其他災害之際而犯之者。
六、在車站、埠頭、航空站或其他供水、陸、空公眾運輸之舟、
    車、航空機內而犯之者。
    前項之未遂犯罰之。